【裁判字號】    99,訴,1947
【裁判日期】    990901
【裁判案由】    偽造文書等
【裁判全文】
臺灣臺中地方法院刑事判決          99年度訴字第1947號
公  訴  人  臺灣臺中地方法院檢察署檢察官
被      告  甲○○
上列被告因偽造文書等案件，經檢察官提起公訴（99年度偵字第
10843號），被告於準備程序中就被訴事實為有罪之陳述，經告
以簡式審判之旨，並聽取意見後，本院合議庭裁定由受命法官依
法獨任進行簡式審判程序判決如下：
    主  文
甲○○共同偽造公印文，累犯，處有期徒刑肆月，如易科罰金，
以新臺幣壹仟元折算壹日，未扣案之偽造之「乙○○」國民身分
證、偽造之「乙○○」全民健康保險卡各壹張，均沒收；又共同
行使偽造私文書，累犯，處有期徒刑月，如易科罰金，以新臺
幣壹仟元折算壹日，門號00000000000號行動電話之「威寶電信
股份有限公司行動電話服務申請書」上偽造之「乙○○」署押貳
枚、「手機及SIM卡領取切結書」上偽造之「乙○○」署押貳枚
及指印貳枚、「讓渡切結書」上偽造之「乙○○」署押及指印各
壹枚、門號00000000000號行動電話之「威寶電信股份有限公司
行動電話服務申請書」上偽造之「乙○○」署押貳枚、「手機及
SIM卡領取切結書」上偽造之「乙○○」署押貳枚及指印貳枚、
「讓渡切結書」上偽造之「乙○○」署押及指印各壹枚，均沒收
；應執行有期徒刑陸月，如易科罰金，以新臺幣壹仟元折算壹日
，門號00000000000號行動電話之「威寶電信股份有限公司行動
電話服務申請書」上偽造之「乙○○」署押貳枚、「手機及SIM
卡領取切結書」上偽造之「乙○○」署押貳枚及指印貳枚、「讓
渡切結書」上偽造之「乙○○」署押及指印各壹枚、門號00000
000000號行動電話之「威寶電信股份有限公司行動電話服務申請
書」上偽造之「乙○○」署押貳枚、「手機及SIM卡領取切結書
」上偽造之「乙○○」署押貳枚及指印貳枚、「讓渡切結書」上
偽造之「乙○○」署押及指印各壹枚、未扣案之偽造之「乙○○
」國民身分證、偽造之「乙○○」全民健康保險卡各壹張，均沒
收。
    事  實
一、甲○○素行不佳，前曾犯恐嚇取財、恐嚇非行，偽造文書、
    公共危險、傷害、妨害風化等罪，其中於民國（下同）95年
    間所觸犯傷害罪，經本院以96年度易字第1013號刑事判決判
    處有期徒刑2月確定，於96年11月5日易科罰金執行完畢。甲
    ○○詎仍不知悔改，因急需用錢，乃與真實姓名年籍不詳綽
    號「榮哥」年約30餘歲之成年男子，意圖為自己不法所有，
    共同基於詐欺犯意及行使意圖供冒用身分使用而偽造國民身
    分證、偽造特種文書、偽造私文書之犯意聯絡，先於97年8
    月8日下午15時許在臺中市○○路與環中路口附近，由甲○
    ○交付其個人照片予綽號「榮哥」男子，再由該綽號「榮哥
    」男子以不詳方法，偽造「乙○○」名義之國民身分證（含
    「「內政部印」之公印文）及全民健康保險卡各1張，並交
    付予甲○○，甲○○再與該綽號「榮哥」男子，即於97年8
    月9日，持上開偽造證件，前往臺中市○○路「曉楓通訊行
    」，冒用「乙○○」名義，接續在門號00000000000號行動
    電話之「威寶電信股份有限公司行動電話服務申請書」上偽
    造之「乙○○」署押2枚、「手機及SIM卡領取切結書」上偽
    造之「乙○○」署押2枚及指印2枚、門號00000000000號行
    動電話之「威寶電信股份有限公司行動電話服務申請書」上
    偽造之「乙○○」署押2枚、「手機及SIM卡領取切結書」上
    偽造之「乙○○」署押2枚及指印2枚，而偽造用以表示乙○
    ○本人申請門號00000000000號及00000000000號行動電話
    及領取手機及SIM卡意思之私文書，並連同上開偽造國民身
    分證及全民健康保險卡影本各2紙，一併交付予不知情之陳
    育琪（另經臺灣臺中地方法院檢察署檢察官不起訴處分），
    而行使偽造私文書及偽造特種文書，並以此方法施用詐術，
    致陳育琪因而陷於錯誤，將上開門號之SIM卡2張及搭配門號
    贈送之手機2支交付予甲○○，足生損害於乙○○及威寶電
    信股份有限公司對於行動電話門號申請審核之正確性。其後
    甲○○再接續在前開2支手機之「讓渡切結書」上各偽簽乙
    ○○署名及指印各1枚，而偽造用以表示乙○○本人將手機
    讓渡予曉楓通訊行意思之私文書，並持以交付不知情之陳育
    琪，當場將上開門號SIM卡2張及贈品手機2支，讓渡予曉楓
    通訊行，而交付予陳育琪，換取新臺幣（下同）共3,000元
    金額之現金，與綽號「榮哥」男子朋分花用，足生損害於乙
    ○○及曉楓通訊行負責人王文正。
二、案經乙○○、威寶電信股份有限公司訴由電信警察隊第一中
    隊報請臺灣臺中地方法院檢察署檢察官偵查起訴。
    理  由
一、按除被告所犯為死刑、無期徒刑、最輕本刑為三年以上有期
    徒刑之罪或高等法院管轄第一審案件者外，於前條第一項程
    序進行中，被告先就被訴事實為有罪之陳述時，審判長得告
    知被告簡式審判程序之旨，並聽取當事人、代理人、辯護人
    及輔佐人之意見後，裁定進行簡式審判程序，刑事訴訟法第
    二百七十三條之一第一項定有明文。本件被告所犯係死刑、
    無期徒刑、最輕本刑為三年以上有期徒刑以外之罪，其於準
    備程序中就被訴事實為有罪之陳述，且經審判長告知被告簡
    式審判程序之旨，並聽取公訴人及被告之意見後，本院合議
    庭認為適宜而裁定由受命法官獨任進行簡式審判程序，合先
    敘明。
二、現行刑事訴訟法為保障被告之反對詰問權，排除具有虛偽危
    險性之傳聞證據，以求實體真實之發現，於該法第一百五十
    九條第一項明定被告以外之人於審判外之言詞或書面陳述，
    除法律有規定者外，不得作為證據。是被告以外之人於審判
    外之陳述，除有同條第二項之除外情形，或符合同法第一百
    五十九條之一至第一百五十九條之五，或其他法律有特別規
    定得為證據之情形者外，自不採為論罪之依據。簡式審判程
    序，貴在審判程序之簡省便捷，檢察官指出之證據方法，只
    要被告及辯護人無異議，即可使用，縱或是被告以外之人在
    審判外之陳述，亦得作為證據，是刑事訴訟法第一百五十九
    條第二項規定；「法院以簡式審判程序，不適用之」；第二
    百七十三條之二規定：「簡式審判程序之證據調查，不受第
    一百五十九條第一項…規定之限制」，是於簡式審判程序，
    有關傳聞證據之證據能力限制規定自無適用之餘地，合先敘
    明。
三、訊據被告甲○○對於上揭事實坦承不諱，核與告訴人乙○○
    、威寶電信股份有限公司所指訴及證人陳育琪、蘇義欽、王
    文正等人分別於警偵訊所證述之情節相符，並有內政部警政
    署刑事警察局98年9月7日刑紋字第0980110607號指紋之鑑驗
    書1紙、手機及SIM卡領取切結書影本2紙、讓渡切結書影本1
    紙、威寶電信行動電話服務申請書暨身分證件黏貼聯影本2
    紙等附卷可稽，足認被告甲○○自白，核與事實相符，堪予
    採信，事證至臻明確，被告甲○○犯行洵堪認定。
四、按偽造公印文，雖為行使偽造國民身分證之階段行為，惟刑
    法第218條第1項就偽造公印文既有獨立處罰之規定，且較刑
    法第212條之處罰為重，則於偽造國民身分證同時偽造公印
    文者，即難僅論以刑法第212條之罪，而置刑法第218條第1
    項處刑較重之罪於不問，最高法院70年度台上字第6511號裁
    判參照。再偽造國民身分證，如有偽造公印文之行為，仍應
    構成刑法第218條第1項之偽造公印文之罪（最高法院97年度
    臺非字第328號裁判意旨）。次按刑法上所謂「法規競合」
    ，係指同一犯罪構成要件之一個犯罪行為，因法規之錯綜關
    係，同時有數法條可以適用，乃依一般法理擇一適用之謂。
    亦即指行為人出於一犯意而為一行為，但因法律規定錯綜複
    雜，致有數法條同時可以適用，僅適用其中一法條處斷該行
    為即為已足，其他法條即可排除而不適用。是核被告甲○○
    偽造「乙○○」國民身分證部分之所為，係犯刑法第218條
    第1項偽造公印文罪，同時觸犯戶籍法第75條第1項之偽造國
    民身分證罪（戶籍法係於97年5月28日公布施行，另其觸犯
    之戶籍法第75條第2項之行使意圖供冒用身分使用而偽造國
    民身分證之低度行為，為其觸犯之戶籍法第75條第1項之偽
    造國民身分證之高度行為所吸收，不另論罪。）。而被告所
    犯刑法第218條第1項偽造公印文罪之法定本刑為5年以下有
    期徒刑，所犯戶籍法第75條第1項之偽造國民身分證罪之法
    定本刑為五年以下有期徒刑、拘役或科或併科新臺幣五十萬
    元以下罰金，是依照法律競合之特別關係之「重法優於輕法
    」之原則，應擇一從較重處罰規定之刑法第218條第1項偽造
    公印文罪處斷即為已足（公訴意旨認偽造公印與偽造國民身
    分證係一行為為之，應從重論以偽造公印罪。惟本案因係屬
    「法規競合」，且刑法第218條第1項偽造公印文罪之法定本
    刑為五年以下有期徒刑，應屬較重之法，是公訴意旨應有誤
    會。），其他之戶籍法第75條第1項之偽造國民身分證罪之
    法條即可排除而不適用，併此敘明。被告偽造公印文之行為
    較偽造特種文書之行為之處罰為重，其偽造特種文書之輕行
    為應為偽造公印文之重行為所吸收，不另論罪。又被告雖共
    犯偽造上述國民身分證上所偽造之「內政部印」之公印文1
    枚，惟扣案之國民身分證以目視方式已足以辨別係以電腦套
    印之方式加以偽造，是本案自無偽造「內政部印」之公印之
    問題。再核被告甲○○其餘犯罪事實之所為，係犯刑法第21
    6條之行使同法第210條偽造私文書罪、同法第216條之行使
    同法第212條偽造特種文書罪、同法第339條第1項之詐欺取
    財罪。被告甲○○與綽號「榮哥」之成年男子間，就上開犯
    行，有犯意之聯絡，行為之分擔，均為共同正犯。被告偽造
    「乙○○」之署名及指印，係偽造私文書之階段行為，又其
    偽造私文書、偽造特種文書之低度行為，分別為行使偽造私
    文書、行使偽造特種文書（國民身分證、全民健康保險卡均
    屬特種文書）之高度行為所吸收，均不另論罪。被告多次觸
    犯刑法第216條之行使同法第210條偽造私文書罪、同法第21
    6條之行使同法第212條偽造特種文書罪、同法第339條第1項
    之詐欺取財罪等之行為，均係於短時間內，以單一犯意及相
    同之行為接續地侵害相同之法益，應屬包括之一行為。被告
    先後以接續之實質上一行為而觸犯上開刑法第216條之行使
    同法第210條偽造私文書罪、同法第216條之行使同法第212
    條偽造特種文書罪、同法第339條第1項之詐欺取財罪之3罪
    名，屬想像競合犯，應從一重之刑法第216條之行使同法第
    210條偽造私文書罪處斷。另被告所觸犯上開刑法第218條第
    1項偽造公印文罪、刑法第216條之行使同法第210條偽造私
    文書罪之2罪間，犯意各別，犯罪構成要件不同，且係2行為
    ，並非僅係一行為，應予分論併罰，公訴意旨並未論及，尚
    有誤會，併予敘明。被告甲○○前曾於95年間觸犯傷害罪，
    經本院以96年度易字第1013號刑事判決判處有期徒刑2月確
    定，於96年11月5日易科罰金執行完畢，此有台灣台中地方
    法院檢察署刑案資料查註紀錄表1份在卷可按，5年以內再故
    意犯本件有期徒刑以上之罪，均為累犯，均應依刑法第47條
    第1項規定加重其刑。爰審酌被告甲○○犯罪之動機、目的
    、手段、品行不佳，詳如前述，此有台灣台中地方法院檢察
    署刑案資料查註紀錄表1份在卷可按、所生危害及犯罪後坦
    認罪愆，頗具悔意，然犯罪後迄今仍未與告訴人等達成民事
    和解等一切情狀，分別量處如主文所示之刑，並定其應執行
    刑，及諭知易科罰金之折算標準，以資懲儆。門號0000000
    0000號行動電話之「威寶電信股份有限公司行動電話服務申
    請書」上偽造之「乙○○」署押2枚、「手機及SIM卡領取切
    結書」上偽造之「乙○○」署押2枚及指印2枚、「讓渡切結
    書」上偽造之「乙○○」署押及指印各1枚、門號00000000
    000號行動電話之「威寶電信股份有限公司行動電話服務申
    請書」上偽造之「乙○○」署押2枚、「手機及SIM卡領取切
    結書」上偽造之「乙○○」署押2枚及指印2枚、「讓渡切結
    書」上偽造之「乙○○」署押及指印各1枚，均應依刑法第2
    19條之規定，不問屬於犯人與否，均併予宣告沒收之。未扣
    案之偽造之「乙○○」國民身分證、偽造之「乙○○」全民
    健康保險卡各1張，雖未據扣案，惟並無證據證明業已滅失
    ，均為被告因犯罪所生之物及其供犯罪所用之物，且均屬被
    告所有，爰亦依法均併予宣告沒收之。至於偽造「乙○○」
    之國民身分證1張上之偽造「內政部印」公印文1枚，原應依
    刑法第219條之規定，不問屬於犯人與否，併予宣告沒收之
    ，惟既已因前開偽造之「乙○○」國民身分證1張已依法均
    宣告沒收，不再重複宣告沒收，併予敘明。
據上論斷，應依刑事訴訟法第二百九十九條第一項前段、第二百
七十三條之一第一項、刑法第二十八條、第二百一十六條、第二
百一十條、第二百一十二條、第二百十八條第一項、第三百三十
九條第一項、第五十五條前段、第四十七條第一項、第四十一條
第一項前段、第五十一條第五款、第九款、第十款、第二百十九
條、第三十八條第一項第二款、第三款、刑法施行法第一條之一
第一項、第二項前段，判決如主文。
中    華    民    國    99    年    9     月    1     日
                          刑事第八庭法  官  洪俊誠
以上正本證明與原本無異。
如不服本判決，應於判決收受送達後10日內向本院提出上訴狀，
上訴於臺灣高等法院臺中分院（並應敘述具體上訴理由及檢附繕
本）。上訴書狀如未敘述上訴理由，應於上訴期間屆滿後20日內
補提上訴理由書於本院（均須按他造當事人之人數附具繕本）「
切勿逕送上級法院」。
                                    書記官  蕭榮峰
中    華    民    國    99    年    9     月    1     日
附錄論罪科刑實體法條文：
刑法第210條（偽造變造私文書罪）：
偽造、變造私文書，足以生損害於公眾或他人者，處5年以下有
期徒刑。
刑法第212條（偽造變造特種文書罪）：
偽造、變造護照、旅券、免許證、特許證及關於品行、能力服務
或其他相類之證書、介紹書，足以生損害於公眾或他人者，處1
年以下有期徒刑、拘役或3百元以下罰金。
（罰金部份業經刑法施行法第一條之一第二項前段提高30倍為新
台幣9千元）
刑法第216條（行使偽造變造或登載不實之文書罪）：
行使第210條至第215條之文書者，依偽造、變造文書或登載不實
事項或使登載不實事項之規定處斷。
刑法第218條（偽造盜用公印或公印文罪）：
偽造公印或公印文者，處5年以下有期徒刑。
盜用公印或公印文足以生損害於公眾或他人者，亦同。
刑法第339條第1項（普通詐欺罪）：
意圖為自己或第三人不法之所有，以詐術使人將本人或第三人之
物交付者，處5年以下有期徒刑、拘役或科或併科1千元以下罰金
。
（罰金部份業經刑法施行法第一條之一第二項前段提高30倍為新
台幣3萬元）
刑法第219條：
偽造之印章、印文或署押，不問屬於犯人與否，沒收之。
戶籍法第75條：
意圖供冒用身分使用，而偽造、變造國民身分證，足以生損害於
公眾或他人者，處五年以下有期徒刑、拘役或科或併科新臺幣五
十萬元以下罰金。
行使前項偽造、變造之國民身分證者，亦同。
將國民身分證交付他人，以供冒名使用，或冒用身分而使用他人
交付或遺失之國民身分證，足以生損害於公眾或他人者，處三年
以下有期徒刑、拘役或科或併科新臺幣三十萬元以下罰金。
刑法施行法第一之一條（95年06月14日修正）：
中華民國九十四年一月七日刑法修正施行後，刑法分則編所定罰
金之貨幣單位為新臺幣。
九十四年一月七日刑法修正時，刑法分則編未修正之條文定有罰
金者，自九十四年一月七日刑法修正施行後，就其所定數額提高
為三十倍。但七十二年六月二十六日至九十四年一月七日新增或
修正之條文，就其所定數額提高為三倍。

司法院資訊處製作；財團法人民間司法改革基金會備份。
